【裁判字號】    98,訴,1131
【裁判日期】    981120
【裁判案由】    毒品危害防制條例
【裁判全文】
臺灣基隆地方法院刑事判決              98年度訴字第1131號
公  訴  人  臺灣基隆地方法院檢察署檢察官
被      告  乙○○
上列被告因違反毒品危害防制條例案件，經檢察官提起公訴（98
年度毒偵字第1777號），被告就被訴事實為有罪之陳述，本院合
議庭裁定由受命法官獨任進行審判，經改依簡式審判程序審理後
判決如下：
    主  文
乙○○施用第一級毒品，累犯，處有期徒刑柒月，扣案之第一級
海洛因（驗餘淨重零點零伍玖零公克）併同難以析離之包裝袋壹
只，均沒收銷燬之；扣案之注射針筒壹支，沒收之。又施用第二
級毒品，累犯，處有期徒刑月，扣案之第二級毒品安非他命併
同難以析離之包裝袋壹只（含袋毛重零點貳伍公克），均沒收銷
燬之，扣案之吸食器壹組，沒收之。應執行有期徒刑玖月，扣案
之第一級海洛因（驗餘淨重零點零伍玖零公克）併同難以析離之
包裝袋壹只及第二級毒品安非他命併同難以析離之包裝袋壹只（
含袋毛重零點貳伍公克），均沒收銷燬之；扣案之注射針筒壹支
及吸食器壹組，均沒收之。
    事  實
一、乙○○前因施用毒品案件，經本院裁定送觀察、勒戒後，認
    無繼續施用毒品之傾向，於民國89年1 月14日執行完畢釋放
    ，並由臺灣基隆地方法院檢察署檢察官以88年度毒偵字第10
    60號、89年度毒偵字第67號為不起訴處分確定。復因施用第
    一級毒品案件，經本院裁定送觀察、勒戒後，認有繼續施用
    毒品之傾向，再經本院裁定送強制戒治（91年5 月16日戒治
    期滿），並以90年度訴字第52號判決判處應執行有期徒刑10
    月確定。又因施用第一毒品案件，經本院以91年度訴字第16
    7 號判決判處應執行有期徒刑7 月確定。其入監接續執行上
    開有期徒刑10月、7 月後，於92年3 月20日假釋出監（嗣假
    釋經撤銷，應執行殘刑6 月12日）。再因施用第一級毒品案
    件，經本院以92年度訴字第348 號判決判處有期徒刑10月確
    定。復因公共危險等案件，經本院以92年度交訴字第21號判
    決判處應執行有期徒刑1 年確定。其因上開2 案件所處之刑
    ，嗣經本院以93年度聲字第133 號裁定合併應執行有期徒刑
    1 年10月確定。其入監接續執行上開有期徒刑1 年10月及假
    釋經撤銷後之殘刑6 月12日，於95年1 月27日假釋出監，嗣
    其於假釋中再施用第一級毒品，其所受假釋之宣告乃經撤銷
    ，應執行殘刑3 月10日，於95年10月2 日執行完畢。其於假
    釋中所犯施用第一級毒品罪案件，經本院以95年度訴字第27
    2 號判決判處有期徒刑1 年確定（下稱甲案件）；因搶奪等
    案件，經本院以96年度訴字第157 號判決判處應執行有期徒
    刑3 年6 月確定（下稱乙案件）；再因施用第一級毒品案件
    ，經本院以96年度訴字第82號判決判處有期徒刑1 年2 月確
    定（下稱丙案件）。其因甲乙丙案件所處之刑，嗣經本院以
    96年度聲減字第716 號裁定減刑及定應執行刑，甲案件減為
    有期徒刑6 月，乙丙案件減刑後合併定應執行2 年4 月，其
    入監揭續執行上開有期徒刑6 月、2 年4 月後，甫於98年8
    月14日執行完畢。
二、詎乙○○猶未戒斷毒癮，復基於施用第一級毒品海洛因之犯
    意，於98年10月7 日上午9 時許，在基隆市○○區○○街20
    2 巷1 號3 樓住處，以將第一級毒品海洛因摻水注入注射針
    筒，再施打入身體之方式，施用第一級毒品海洛因1 次；於
    施用第一級毒品海洛因後，立即另基於施用第二級毒品甲基
    安非他命之犯意，同在上址，以將第二級毒品甲基安非他命
    置於吸食器燒烤，再吸食所產生煙霧之方式，施用第二級毒
    品甲基安非他命各1 次。嗣其於同日下午3 時許，在基隆市
    仁愛區○○路7 號前，因形跡可疑，為警查獲時自其身上扣
    得第一級海洛因1 包（驗餘淨重0.0590公克）、第二級毒品
    安非他命1 包（含袋毛重0.25公克）及其所有供施用第一級
    毒品海洛因用之注射針筒1 支、供施用第二級毒品甲基安非
    他命用之吸食器1 組。
三、案經基隆市警察局移送臺灣基隆地方法院檢察署檢察官偵查
    後起訴。
    理  由
壹、程序事項：
    本件被告乙○○所犯者非為死刑、無期徒刑、最輕本刑為3
    年以上有期徒刑之罪或高等法院管轄第一審案件，其於準備
    程序進行中，先就被訴事實為有罪之陳述，經告知其簡式審
    判程序之旨，並聽取公訴人、被告之意見後，本院業已依刑
    事訴訟法第273 條之1 第1 項之規定，裁定由受命法官獨任
    以簡式審判程序進行本案之審理。
貳、實體事項：
一、認定犯罪事實所憑之證據及理由：
    上開事實，業據被告於警詢、檢察官偵查中及本院審理時坦
    承在卷，且其為警查獲時所採集之尿液送驗後，結果呈嗎啡
    、安非他命、甲基安非他命之陽性反應，有台灣尖端先進生
    技醫藥股份有限公司濫用藥物檢驗報告及基隆市警察局偵辦
    毒品案件尿液檢體對照表各1 紙附卷可佐，復有第一級海洛
    因1 包（驗餘淨重0.0590公克）、第二級毒品安非他命1 包
    （含袋毛重0.25公克）、注射針筒1 支及吸食器1 組扣案可
    佐，被告之自白核與事實相符，可以採信。綜上，本案事證
    明確，被告施用第一級、第二級毒品之犯行洵堪認定，應依
    法論科。
二、論罪科刑及沒收：
  (一)按毒品危害防制條例係於92年7 月9 日修正公布，自93年1
    月9 日起施行，其中第20條、第23條將施用毒品之刑事處遇
    程序，區分為「初犯」、「五年內再犯」、「五年後再犯」
    。依其立法理由之說明：「初犯」，經觀察、勒戒或強制戒
    治後，應為不起訴處分或不付審理之裁定；經觀察、勒戒或
    強制戒治執行完畢釋放後，「五年內再犯者」，因其再犯率
    甚高，原實施之觀察、勒戒及強制戒治既已無法收其實效，
    爰依法追訴或裁定交付審理。至於經觀察、勒戒或強制戒治
    執行完畢釋放後，「五年後再犯者」，前所實施之觀察、勒
    戒或強制戒治已足以遮斷其施用毒品之毒癮，為其自新及協
    助其斷除毒癮，仍適用「初犯」規定，先經觀察、勒戒或強
    制戒治之程序。從而依修正後之規定，僅限於「初犯」及「
    五年後再犯」二種情形，始應先經觀察、勒戒或強制戒治程
    序。倘被告於5 年內已再犯，經依法追訴處罰，縱其第三次
    （或第三次以上）再度施用毒品之時間，在初犯經觀察、勒
    戒或強制戒治執行完畢釋放五年以後，已不合於「五年後再
    犯」之規定，且因已於「五年內再犯」，顯見其再犯率甚高
    ，原實施觀察、勒戒或強制戒治，已無法收其實效，即應依
    該條例第10條處罰（最高法院95年度台非字第59號、第65號
    判決意旨及最高法院95年第7 次刑事庭會議決議意旨參照）
    。被告有如事實欄所載，於89年1 月14日觀察勒戒執行完畢
    後之5 年內，再因施用毒品案件，經法院裁定執行強制戒治
    並判處徒刑確定等情，有臺灣高等法院被告前案紀錄表在卷
    可稽。被告既曾於「五年內再犯」，且經法院判處罪刑確定
    ，竟又於如事實欄所示之時間，先後施用第一級、第二級毒
    品，揆諸前揭說明，即非屬毒品危害防制條例第20條第3 項
    所定「五年後再犯」之情形，故檢察官依法逕行起訴，於法
    要無不合，合先敘明。
  (二)查海洛因、甲基安非他命分係毒品危害防制條例第2 條第2
    項第1 款、第2 款所定之第一級、第二級毒品，被告如事實
    欄二(一)(二)所示，非法施用第一級毒品海洛因、第二級毒品甲
    基安非他命之行為，核分係犯毒品危害防制條例第10條第1
    項、第2 項之施用第一級、第二級毒品罪。被告因施用而持
    有第一級毒品海洛因、第二級毒品甲基安非他命之低度行為
    ，應各為其施用第一級、第二級毒品之高度行為所吸收，均
    不另論罪。又被告前曾受如事實欄所示之有期徒刑執行完畢
    ，有臺灣高等法院被告前案紀錄表在卷可按，其於有期徒刑
    執行完畢後，5 年以內故意再犯本件有期徒刑以上之罪，為
    累犯，其所犯上開2 罪，均應依法加重其刑。再被告上開所
    犯2 罪，犯意各別，行為不同，應予分論併罰。爰審酌其犯
    罪之動機、曾有施用毒品之前科仍不知戒除，惟所犯施用毒
    品犯行乃戕害自己身心健康，並未危及他人等一切情狀，分
    別量處如主文所示之刑，並定其應執行之刑。
  (三)扣案之白色粉末1 包（驗餘淨重0.0590公克），內含有第一
    級毒品海洛因成分，有交通部民用航空局航空醫務中心航藥
    鑑字第0985279 號毒品鑑定書1 紙存卷可憑，又扣案之白色
    結晶體1 包（含袋毛重0.25公克）內含有安非他命成分，亦
    有基隆市警察局保安警察隊查獲涉嫌毒品危害防制條例毒品
    初步鑑驗報告單1 紙在卷可查，爰均併同難以析離之包裝袋
    各1 只，同依毒品危害防制條例第18條第1 項前段規定，分
    別在被告所犯施用第一級、第二級毒品罪項下宣告沒收銷燬
    之。被告供承扣案之注射針筒1支及吸食器1組均係其所有，
    其中注射針筒係供施用第一級毒品海洛因之用，吸食器1 組
    係供施用第二級毒品甲基安非他命之用，爰均依刑法第38條
    第1項第2款規定，分別在被告所犯施用第一級、第二級毒品
    罪項下宣告沒收之。
據上論斷，應依刑事訴訟法第273 條之1 第1 項、第299 條第1
項前段，毒品危害防制條例第10條第1 項、第2 項、第18條第1
項前段、第23條第2 項，刑法第11條、第47條第1 項、第51條第
5 款、第38條第1 項第2 款，判決如主文。
本案經檢察官甲○○到庭執行職務。
中    華    民    國    98    年    11    月    20    日
                  刑事第一庭法  官  劉桂金
以上正本證明與原本無異。
如不服本判決應於收受送達後10日內向本院提出上訴書狀，並應
敘述具體理由；其未敘述上訴理由者，應於上訴期間屆滿後20日
內向本院補提理由書(均須按他造當事人之人數附繕本)「切勿逕
送上級法院」。
中    華    民    國    98    年    11    月    20    日
                            書記官  劉如純
附錄論罪法條：
毒品危害防制條例第10條
施用第一級毒品者，處6 月以上5 年以下有期徒刑。
施用第二級毒品者，處3 年以下有期徒刑。


司法院資訊處製作；財團法人民間司法改革基金會備份。
